臺灣臺中地方法院民事判決  
110年度中簡字第1557號
原      告  良京實業股份有限公司

法定代理人  平川秀一郎

訴訟代理人  蘇芷萱  
            黃昱翔  
被      告  黃坤鐘  

上列當事人間請求給付簽帳卡消費款事件，於民國111年1月25日
言詞辯論終結，本院判決如下：
    主      文
原告之訴駁回。
訴訟費用由原告負擔。
    事實及理由
一、原告之主張：
　㈠被告前向渣打國際商業銀行股份有限公司（下稱渣打銀行) 
    申辦信用卡並簽訂使用契約，被告得持該信用卡於特約商店
    記帳消費，但應於當期繳款截止日前將上開金額全數返還，
    若選擇以循環信用方式繳款，仍應於當期繳款期限前繳付最
    低付款額，並按年息百分之20計算循環信用利息，倘持卡人
    未能於當期繳款截止日前繳付最低付款金額以上或遲誤繳款
    期限者，除循環信用利息外，另須收取三期分別為新台幣（
    下同）300元、400元、450元之違約金，詎被告至民國95年7
    月2日尚積欠38,493元，其中本金32,659元拒不清償，幾經
    催討均未付款，案經渣打銀行讓與債權予原告並經通知被告
    後，幾經催討，均未付款。
  ㈡被告前向渣打銀行 申辦信用卡並簽訂使用契約，被告得持該
    信用卡於特約商店記帳消費，但應於當期繳款截止日前將上
    開金額全數返還，若選擇以循環信用方式繳款，仍應於當期
    繳款期限前繳付最低付款額，並按年息百分之20計算循環信
    用利息，倘持卡人未能於當期繳款截止日前繳付最低付款金
    額以上或遲誤繳款期限者，除循環信用利息外，另須收取三
    期分別為300元、400元、450元之違約金，詎被告至95年7月
    2日尚積欠139,268元，其中本金123,001元拒不清償，幾經
    催討均未付款，案經渣打銀行讓與債權予原告並經通知被告
    後，幾經催討，均未付款。
  ㈢被告前向渣打銀行 申辦信用卡並簽訂使用契約，被告得持該
    信用卡於特約商店記帳消費，但應於當期繳款截止日前將上
    開金額全數返還，若選擇以循環信用方式繳款，仍應於當期
    繳款期限前繳付最低付款額，並按年息百分之20計算循環信
    用利息，倘持卡人未能於當期繳款截止日前繳付最低付款金
    額以上或遲誤繳款期限者，除循環信用利息外，另須收取三
    期分別為300元、400元、450元之違約金，詎被告至95年7月
    2日尚積欠271,279元，其中本金241,236元拒不清償，幾經
    催討均未付款，案經渣打銀行讓與債權予原告並經通知被告
    後，幾經催討，均未付款，為此提起本件訴訟。並聲明：
　　⑴被告應給付原告38,493元，及其中32,659元自95年7月3日
      起至104年8月31日止，按年息百分之20計算之利息，暨自
      104年9月1日起至清償日止，按年息百分之15計算之利息
      ，暨違約金1,150元。
　　⑵被告應給付原告139,268元，及其中123,001元自95年7月3
      日起至104年8月31日止，按年息百分之20計算之利息，暨
      自104年9月1日起至清償日止，按年息百分之15計算之利
      息，暨違約金1,200元。
    ⑶被告應給付原告271,279元，及其中24,136元自95年7月3日
      起至104年8月31日止，按年息百分之20計算之利息，暨自
      104年9月1日起至清償日止，按年息百分之15計算之利息
      ，暨違約金1,200元。
二、被告陳稱：系爭3張信用卡於94年12月帳單結帳日期均為95
    年1月2日，因被告未依期繳款，在95年1月之帳單均有滯納
    金出現，滯納金日期分別為白金卡95年1月30日、金卡95年1
    月30日、現金卡95年1月25日，且系爭3張信用卡於95年1月
    份帳單已記載自即日起通知停止使用，帳單之繳款截止日期
    分別為95年1月23日及95年1月19日，是以被告在95年1月23
    日及95年1月19日前收到帳單時已被強制停止使用信用卡，
    距原告聲請支付命令已逾15年之時效等語。並聲明：原告之
    訴駁回。
三、法院之判斷：
  ㈠原告主張被告欠款之事實，業據其提出信用卡申請書、信用
    卡約定書、帳單、信用卡消費明細表、債權讓與證明書、公
    告報紙等件為證，且為被告所不爭執，自堪信為真實。惟被
    告以原告之請求權業已罹於時效而消滅等語置辯。 
　㈡按請求權，因15年間不行使而消滅。消滅時效，自請求權可
    行使時起算。時效完成後，債務人得拒絕給付，民法第125
    條、第128條、第144條第1項分別定有明文。故消滅時效完
    成之效力，發生拒絕給付之抗辯權，債務人若行使其抗辯權
    ，應認請求權已歸消滅。經查，本件被告持用現金卡於95年
    1月19日、95年2月19日繳款截止日期，連續二期未繳最低應
    繳金額，另被告持用信用卡於95年1月23日、95年2月23日繳
    款截止日期，連續二期未繳最低應繳金額，有帳單附卷可稽
    ，依約定條款第26條「持卡人如有前條第2項任一款事由或
    持卡人死亡而其承人明為限定繼承或拋棄繼承者，經銀行事
    先通知或催告後，銀行得隨時縮短持卡人延後付款期限或視
    為全部到期」、第25條第2項第2款「持卡人有一期未繳付最
    低應繳金額或所繳付款項未逾銀行所定最低應繳金額」之約
    定，被告積欠之現金卡、信用卡債務已分別於95年1月19日
    、95年1月23日，因有一期未繳付最低應繳金額，而視為全
    部到期，是以原告對被告之現金卡、信用卡本金債權請求權
    ，分別自95年1月20日、95年1月24日即可行使，至遲於110
    年1月19日、110年1月23日前，原告應向被告為請求，惟原
    告於110年2月25日始向本院聲請支付命令（見本院110年度
    司促字第5403號卷第5頁），顯已逾15年時效期間，被告援
    時效抗辯，拒絕給付本件現金卡、信用卡本金欠款，於法即
    屬有據。
  ㈢再按利息債權為從權利，已屆清償期之利息債權，固具有獨
    立性而有法定請求權時效期間之適用，惟主權利因時效消滅
    者，其效力及於從權利，民法第146條定有明文。此從權利
    包括已屆清償期之遲延利息在內。觀諸該條文立法理由：「
    謹按權利有主從之別，從權利之時效雖未完成，而主權利既
    因時效而消滅，則從權利亦隨之而消滅，此蓋以從隨主之原
    則也」自明。故債務人於請求權時效期間屆滿時，即取得
    時效抗辯權，時效完成後，一經行使抗辯權，該當權利之請
    求權即歸於消滅，從權利之時效雖未完成，亦隨之而消滅，
    此為時效制度之使然（最高法院99年第5次民事庭會議決議
    同此意旨）。原告對被告之本金債權業已罹於消滅時效，如
    前所述，揆諸上開說明，其附隨之債權如利息、違約金等之
    請求權亦已罹於消滅時效，被告辯稱時效消滅拒絕給付，自
    屬有據。
  ㈣從而，原告依債權讓與及信用卡、現金卡契約之法律關係請
    求被告給付原告如聲明所示之本金、利息及違約金，為無理
    由，應予駁回。
四、本件事證已臻明確，兩造其餘攻擊防禦方法及證據，核與判
    決之結果不生影響，爰不一一論列，併此敘明。
五、據上論結，本件原告之訴為無理由，依民事訴訟法第436 條
    第2項、第78條，判決如主文。
中　　華　　民　　國　　111 　年　　 2  　月　　 8　　日
                      臺灣臺中地方法院臺中簡易庭
                                  法　官　吳蕙玟
以上正本係照原本作成。
如不服本判決，應於送達後20日內，向本院提出上訴狀並表明上
訴理由，如於本判決宣示後送達前提起上訴者，應於判決送達後
20日內補提上訴理由書（須附繕本）。如委任律師提起上訴者，
應一併繳納上訴審裁判費。
中　　華　　民　　國　　111 　年　　2 　　月　　8 　　日
                                  書記官　楊思賢